【裁判字號】    97,易,1085
【裁判日期】    970729
【裁判案由】    妨害公務等
【裁判全文】
臺灣彰化地方法院刑事判決              97年度易字第1085號
公  訴  人  臺灣彰化地方法院檢察署檢察官
被      告  乙○○
                    （另案於臺灣彰化看守所附設勒戒處所執
上列被告因妨害公務等案件，經檢察官提起公訴（97年度偵字第
4480號），本院判決如下：
    主  文
乙○○對於公務員依法執行職務時，施強暴，累犯，處有期徒刑
壹年。
    事  實
一、乙○○前因違反麻藥管理條例案件，經本院以83年度訴字第
    778 號判決處有期徒刑8 月、2 年1 月確定，另因違反麻醉
    藥品管理條例案件，經本院以83年度訴字第1649號判決處有
    期徒刑7 年、1 年確定，上開數罪嗣另定應執行刑為有期徒
    刑9 年10月確定，經送監執行，於民國88年10月29日縮短刑
    期假釋出監，嗣經撤銷假釋，入監執行殘刑5 年1 月，甫於
    95年11月13日縮短刑期期滿執行完畢。仍不知警惕，於97年
    2 月18日晚間10時許，駕駛車牌號碼J7 -5185號自用小客車
    搭載甲○○，將車輛停放在彰化縣埔心鄉○道路與明聖路2
    段路口附近之埔心環保公園前方（起訴書誤載為柳橋西路與
    明聖路口），欲共同施用毒品時（施用毒品部分均另案偵查
    、審理中），適彰化縣警察局溪湖分局埔心分駐所警員蕭錦
    本駕駛其所有之車牌號碼C5-3486 號自用小客車搭載同所警
    員陳圳松共同執行巡邏勤務而行經該地，因見乙○○、甲○
    ○形跡可疑，乃將上開車牌號碼C5-3486 號自用小客車以車
    頭對車頭之方式停放在乙○○車輛前方，陳圳松並下車出示
    證件表明身分欲上前盤查，乙○○見狀隨即駕車沿明道路倒
    車至明聖路2 段，再沿明聖路2 段倒車至柳橋西路護欄旁；
    陳圳松見乙○○逃逸，亦隨即上車，由蕭錦本駕車緊追，蕭
    錦本將車輛駕駛至柳橋西路上時，乃在該路段護欄邊，復以
    車頭對乙○○車輛車頭之方式攔截乙○○，詎乙○○為躲避
    追查，明知蕭錦本、陳圳松係依法執行盤查職務之警員，竟
    基於妨害公務及損壞他人車輛之犯意，駕車向前衝撞蕭錦本
    所駕駛之車牌號碼C5-3486 號自用小客車，而以此方式對警
    員蕭錦本、陳圳松施以強暴行為，蕭錦本、陳圳松隨即下車
    對空鳴槍示警，乙○○仍繼續駕車衝撞上開車牌號碼C5-348
    6 號自用小客車，致該車有前保險桿遭擦傷、左側方向燈破
    裂、左前葉子板凹陷之損壞。蕭錦本、陳圳松隨即開槍擊破
    乙○○車輛輪胎，乙○○以車輛撞開上開車牌號碼C5-3486
    號自用小客車後，駕車沿柳橋西路往中山路方向逃逸，並在
    柳橋西路與中山路口處棄車，由乙○○、甲○○下車分頭逃
    逸，警員蕭錦本、陳圳松自後追趕，當場逮獲甲○○，並在
    上開車輛扣得甲○○所有之安非他命1 包（毛重0.3 公克）
    、海洛因3 包（毛重共2.6 公克，上開違反毒品危害防制條
    例部分，均另案審理中）等物品，嗣並循線查獲乙○○，查
    悉上情。
二、案經彰化縣警察局溪湖分局報告臺灣彰化地方法院檢察署檢
    察官偵查起訴。
    理  由
壹、程序部分
一、按告訴、告發，應以書狀或言詞向檢察官或司法警察官為之
    ；其以言詞為之者，應製作筆錄，刑事訴訟法第242 條第1
    項定有明文。告訴乃論之罪，被害人未向檢察官或司法警察
    官表示告訴，於法院調查或審理中，可補為告訴，惟仍應向
    檢察官或司法警察官為之（最高法院73年度臺上字第4314號
    判例、90年度臺上字第2248號判決意旨參照）。本件毀損部
    分之被害人蕭錦本雖在本院97年7 月15日進行審理程序前，
    未向檢察官或司法警察官表示告訴之意，惟業於本案告訴期
    間內，在本院97年7 月15日審理程序時，當庭向到場執行職
    務之檢察官為補行告訴之意（見本院97年7 月15日審判筆錄
    第9 頁），揆諸前開說明，應認被害人蕭錦本已向檢察官表
    示告訴之意，其告訴合法，被告乙○○被訴毀損部分，訴追
    要件尚無欠缺，本院自應受理，合先說明。
二、按被告以外之人於審判外之言詞或書面陳述，除法律有規定
    者外，不得作為證據，刑事訴訟法第159 條第1 項固定有明
    文，惟被告以外之人於審判外之陳述，雖不符合同法第159
    條之1 至第159 條之4 規定，但經當事人於審判程序同意作
    為證據，法院審酌該言詞陳述或書面陳述作成時之情況，認
    為適當者，亦得為證據，當事人、代理人或辯護人於法院調
    查證據時，知有第159 條第1 項不得為證據之情形，而未於
    言詞辯論終結前聲明異議者，視為有前項之同意，此觀同法
    第159 條之5 規定即明。查本判決後開引用各該被告以外之
    人於審判外之陳述（包含書面陳述），皆屬傳聞證據，惟當
    事人雖知上開證據資料為傳聞證據，仍於本院準備程序及審
    判期日中對其他證據資料均表示同意或無意見而不予爭執，
    且迄至言詞辯論終結前亦未再聲明異議，本院審酌上開證據
    資料製作時之情況尚無違法不當等瑕疵，且與本案具有關連
    性，認為以之作為證據應屬適當，揆諸前開規定，爰逕依刑
    事訴訟法第159 條之5 規定，認前揭證據資料均例外有證據
    能力。
三、另本案卷證所涵括其餘非供述證據，公訴人及被告均同意有
    證據能力，本院審酌各該證據作成或取得之情形，並無違法
    不當，是後述所引用證據之證據能力均無疑義，合先敘明。
貳、實體部分
一、訊據被告乙○○矢口否認有何妨害公務犯行，辯稱：當時警
    察並未出示證件，伊誤以為對方係地下錢莊人員，且伊當時
    在倒車狀態，並未駕車撞警察，係警察開車撞伊，並持磚頭
    砸伊車輛云云。惟查：
  (一)被告於97年2 月18日駕駛上開車輛搭載甲○○，在埔心環保
    公園前方遇警員蕭錦本、陳圳松駕車前來，即倒車至柳橋西
    路護欄旁，復駕車前行至柳橋西路與中山路路口，隨即棄車
    逃逸等情，業經被告自承在卷，核與證人蕭錦本、陳圳松、
    甲○○結證相符，並有車籍查詢資料（見警卷）、現場示意
    圖（見本院卷）可佐；又上開車牌號碼C5-3486 號自用小客
    車為警員蕭錦本所有之車輛，業經證人蕭錦本、陳圳松結證
    明確（見本院97年7 月15日審判筆錄第8 、9 頁），並有汽
    車車籍資料表、彰化縣警察局溪湖分局97年6 月23日溪警分
    偵字第0970012008號函（均見本院卷）可稽，此部分之事實
    均堪認定。
  (二)按警察行使職權時，應著制服或出示證件表明身分，並應告
    知事由；警察得於公共場所或合法進入之場所，得對合理懷
    疑其有犯罪嫌疑或有犯罪之虞之人查證其身分；警察為查證
    人民身分，得採取下列之必要措施：一攔停人、車、船及其
    他交通工具。二詢問姓名、出生年月日、出生地、國籍、住
    居所及身分證統一編號等。三令出示身分證明文件。四若有
    明顯事實足認其有攜帶足以自殺、自傷或傷害他人生命或身
    體之物者，得檢查其身體及所攜帶之物。警察因已發生危害
    或依客觀合理判斷易生危害之交通工具之駕駛人或乘客有異
    常舉動，而合理懷疑其將有危害行為時，得強制其離車；有
    事實足認其有犯罪之虞者，並得檢查交通工具，警察職權行
    使法第4 條、第6 條第1 項第1 款、第7 條、第8 條第2 項
    分別定有明文。查警員蕭錦本、陳圳松因前在埔心環保公園
    附近查獲許多毒品危害防制條例案件，並因甲○○為毒品列
    管人口，且涉犯多起毒品、竊盜案件為警員蕭錦本、陳圳松
    所任職之彰化縣警察局溪湖分局埔心分駐所查獲，而認得甲
    ○○，見甲○○與其他人出現在埔心環保公園，覺得可疑，
    而由陳圳松出示證件向被告表明盤查之意等情節，經證人陳
    圳松、蕭錦本證述綦詳（見本院97年7 月15日審判筆錄），
    是警員蕭錦本、陳圳松乃依其實務及執勤經驗，依案發地點
    曾多次查獲毒品案件之情況，就被告與毒品列管人口甲○○
    出現在該地點，而產生有犯罪嫌疑之合理懷疑，乃出示證件
    表明盤查之意，其行為符合警察職權行使法相關規定，屬合
    法執行公務之行為，應無疑義。
  (三)被告雖以上揭情詞置辯，惟警員蕭錦本係將車輛駛至被告車
    輛前方，且警員陳圳松於下車時已出示證件表明身分，當時
    被告駕駛座窗戶未關，對警員表明身分之言語及依法盤查之
    舉動，理當見聞甚明；詎被告竟以倒車離開之方式拒絕盤查
    ，警員蕭錦本、陳圳松隨即駕車追趕，攔截被告車輛後，並
    對空鳴槍示警等情，亦經證人蕭錦本、陳圳松結證屬實（見
    偵卷第15頁、本院97年7 月15日審判筆錄），縱警員蕭錦本
    、陳圳松係駕駛蕭錦本個人車輛，且係穿著便服，惟陳圳松
    既已先出示證件表明身分，且在被告逃逸過程中鳴槍示警，
    被告自當已知悉蕭錦本、陳圳松二人為警察，且明確知悉警
    員攔檢追躡之事實，然猶倒車行駛一段距離，試圖擺脫警員
    追躡，為警攔阻後，並進而駕車衝撞依法執行偵查犯罪之員
    警之車輛而逃逸，其具妨害公務、毀損他人物品之犯意，甚
    為顯明，其辯稱不知對方為警察云云，洵屬卸責之詞，不足
    採信。
  (四)此外，並有現場照片附卷為憑（見警卷），依照片所示，被
    告所駕駛之駕駛車牌號碼J7 -5185號自用小客車左前車頭有
    深色擦撞痕，車尾處亦有擦撞痕跡，警員蕭錦本所駕駛之車
    牌號碼C5-3486 號自用小客車車頭處則有白色擦撞痕，足徵
    2 車確曾相互碰撞，且被告在柳橋西路為警攔阻後，確曾在
    蕭錦本之車輛與護欄間碰撞，而造成車頭、車尾均有擦撞痕
    跡，可資佐證證人陳圳松、蕭錦本前揭證述均屬實在。
  (五)至證人甲○○雖證稱：警員未下車、亦未出示證件，係在車
    上持槍要求伊與被告下車，被告倒車撞到護欄後，對方2 人
    下車持槍指著伊與被告，說話內容伊在車上聽不清楚，被告
    駕車前進、後退數回後，就有縫隙可將車開出去，被告車輛
    未撞到對方車子云云（見同上審判筆錄）。惟其證述內容與
    客觀證據不合，所述警員執勤情狀諸端，皆與常理相違，其
    所為證述顯係懾於被告在場之壓力，而為迴護被告之詞，不
    足採信。
  (六)綜上，被告對於依法執行盤查勤務之警員，以駕車衝撞之方
    式衝撞警員車輛，而加速逃逸，顯有妨害公務及毀損他人物
    品之行為及犯意甚明，其所辯核屬卸責之詞，不足採信。本
    案事證明確，被告犯行洵堪認定，應依法論科。
二、按刑法第135 條所規定之「強暴」，係指一切有形之物理力
    之行使而言，不問其係對人或對物為之，均包括在內，申言
    之，行為人之強暴行為，並不限於對公務員身體直接實施暴
    力，凡以公務員為目標，而對物或他人實施暴力因而產生積
    極妨害公務員執行職務者均屬之（最高法院82年度臺上字第
    608 號判決、84年度臺非字第333 號判決可資參照）。本件
    被告以駕車衝撞警員蕭錦本車輛之方式，行使強暴行為，妨
    害公務員即警員蕭錦本、陳圳松依法執行盤查職務，自屬對
    於依法執行職務之公務員施以強暴之妨害公務行為。
三、刑法第354 條毀損罪所謂之「毀棄」，係指毀滅或拋棄而根
    本毀滅物之存在；稱「損壞」者，則指損害或破壞，使物之
    外形發生重大之變化，並減低物之可用性；而「致令不堪用
    」則係指以毀棄、損壞、隱匿以外之其他方法，使物體喪失
    其原有效能。本件被告故意駕車衝撞警員蕭錦本之車輛，致
    蕭錦本車輛之前保險桿遭擦傷、左側方向燈破裂、左前葉子
    板凹陷，而外型發生變化並減低可用性，業據證人蕭錦本、
    陳圳松結證明確（見偵卷第17頁），並有車輛外觀照片附卷
    可證（見警卷），被告所為自屬損壞他人車輛無訛。
四、核被告所為，係犯刑法第135 條第1 項妨害公務執行罪、同
    法第354 條毀損他人物品罪。被告對於公務員依法執行職務
    時，以駕車衝撞方式施強暴之數個舉動，時間、地點密接，
    係基於一個意思決定，接續進行，皆係其妨害公務、毀損行
    為之一部分，為接續犯。又刑法第135 條第1 項之妨害公務
    執行罪係侵害國家法益之犯罪，以保護國家公權力執行為目
    的，是被告雖先後對執行公務之警員蕭錦本、陳圳松以駕車
    衝撞之方式施以強暴，然侵害之國家法益相同，應僅論以單
    純一罪。被告所犯妨害公務執行罪及損壞他人物品罪，係以
    故意衝撞警員車輛之強暴行為，同時侵害警員蕭錦本個人車
    輛之財產法益及國家公務權力作用之國家法益，係一行為觸
    犯數罪名，為想像競合犯，應依刑法第55條規定，從一重之
    妨害公務執行罪處斷。被告前因違反麻藥管理條例案件，經
    本院以83年度訴字第778 號判決處有期徒刑8 月、2 年1 月
    確定，另因違反麻醉藥品管理條例案件，經本院以83年度訴
    字第1649號判決處有期徒刑7 年、1 年確定，上開數罪嗣另
    定應執行刑為有期徒刑9 年10月確定，經送監執行，於88年
    10月29日縮短刑期假釋出監，嗣經撤銷假釋，入監執行殘刑
    5 年1 月，甫於95年11月13日縮短刑期期滿執行完畢，有臺
    灣高等法院被告前案紀錄表可稽，被告於有期徒刑執行完畢
    後5 年內又故意再犯本案之罪，為累犯，應依刑法第47條第
    1 項規定，加重其刑。爰審酌被告於員警依法執行盤查職務
    時，為逃避盤查，而以駕車衝撞方式阻撓員警執行職務，其
    行為危及值勤員警人身安全，並損壞警員車輛而損及其財物
    ，妨害公務情節非輕，所為嚴重影響社會秩序及公權力之執
    行，犯後復否認犯行，難見悔意，並審酌被告素行、智識程
    度等一切情狀，認公訴人請求量處有期徒刑1 年2 月之刑，
    衡諸被告犯罪情節及造成損害程度，尚嫌稍重，惟被告犯行
    亦不宜輕縱，爰量處如主文所示之刑，以示懲儆。至扣案如
    事實欄所示之毒品，係甲○○所有，業據證人甲○○結證無
    訛（見偵卷第6 頁），核與被告供陳相符，此外，復查無證
    據足資證明上開毒品與被告妨害公務及毀損犯行有何關連，
    依從刑附隨於主刑之原則，本院尚無從宣告沒收，併此敘明
    。
據上論斷，應依刑事訴訟法第299 條第1 項前段，刑法第135 條
第1 項、第354 條、第55條、第47條第1 項，刑法施行法第1 條
之1第1項、第2項前段，判決如主文。
本案經檢察官余建國到庭執行職務。
中    華    民    國    97    年    7     月    29    日
                  刑事第五庭    審判長法官  余仕明
                                法      官  簡婉倫
                                法      官  楊舒嵐
以上正本證明與原本無異。
如不服本判決，應於判決送達後10日內，向本院提出上訴書狀，
上訴書狀應「敘述具體上訴理由」，並按他造當事人之人數附繕
本。「切勿逕送上級法院」。
中    華    民    國    97    年    7     月    30    日
                                書  記  官  張木松
附錄論罪科刑法條：
中華民國刑法第135條第1項
（妨害公務執行及職務強制罪）
對於公務員依法執行職務時，施強暴脅迫者，處3年以下有期徒
刑、拘役或 3 百元以下罰金。
中華民國刑法第354條
（毀損器物罪）
毀棄、損壞前二條以外之他人之物或致令不堪用，足以生損害於
公眾或他人者，處2年以下有期徒刑、拘役或5百元以下罰金。


司法院資訊處製作；財團法人民間司法改革基金會備份。
